---
title: "Combustíveis"
subtitle: "Aula Teórica - Máquinas Térmicas"
author: "Prof. Fábio P. Fortkamp"
date: "`r Sys.Date()`"
output: ioslides_presentation
---

# Importância dos combustíveis

## Conversão de calor em trabalho

- O que queremos: trabalho
  - Obtido a partir do calor fornecido na combustão
- **Combustão**: reação exotérmica entre gases

## Que características de combustíveis importam?

```{r warning=FALSE, message=FALSE, echo=FALSE}
library(tidyverse)
ggplot(data = mpg, mapping = aes(x = displ, y = hwy)) + 
  geom_point(mapping = aes(shape=fl))+
  labs(x = "Cilindrada [litros]", y = "Eficiência em rodovias [milhas por galão]")
```

## Eficiência global

$$\eta_{\mathrm{g}} = \eta_{\mathrm{t}} \eta_{\mathrm{m}}$$
Podemos também mostrar que:

$$
\eta_{\mathrm{g}} = \frac{1}{\dot{C}_{\mathrm{c}} {\mathrm{PCI}}}
$$

## Escala do PCI

```{r warning=FALSE, message=FALSE, echo=FALSE}
library(tidyverse)
hf = read.csv("hformation.csv")
p <- ggplot(data = hf, mapping=aes(x = reorder(Substance,-LHV.kJ.kg.), y = LHV.kJ.kg.))
p + geom_col()  + coord_flip() + 
    labs(y = "PCI [kJ/kg]", x = "Substância")
```

## Exercício

Calcular o consumo específico de iso-octano, gasolina, etanol, hidrogênio; considerar um MIF com eficiência global de 0,3, independente do combustível.

# Composição de combustíveis

## Gasolina

- Aproximada como "iso-octano": $\mathrm{C_8 H_{18}}$
- Relação entre massa molecular e composição mássica

## Exemplos

1. Qual a composição em base mássica da gasolina?
2. Qual a composição em base mássica do etanol $\mathrm{C}\mathrm{H}_3\mathrm{O}_{0.5}$?

# Composição do ar

## Ar seco atmosférico

- Em base *molar*: 79% de $\mathrm{N}_2$ e 21% de $\mathrm{O}_2$
- Qual a massa molar do ar? E sua constante de gás?

# Balanço de reações